臺北高等行政法院裁定　　　　　　　　　　　　　　九十一年度訴字第四八五四號
　　原　　　告　甲○○
　　訴訟代理人　吳旭洲　律師
　　　　　　　　吳宗輝　律師
　　　　　　　　湯光民　律師（兼送達代收人）
　　被　　　告　財政部臺北市國稅局
　　代　表　人　張盛和（局長）
　　訴訟代理人　乙○○
右當事人間因綜合所得稅事件，原告就被告機關核定其因出售高雄市苓雅區○○○路
二二二號十一樓之八房屋所生之財產交易所得數額部分不服財政部中華民國九十一年
十月四日台財訴字第○九一○○三七四二六號訴願決定，而提起行政訴訟，本院裁定
如左：
    主  文
原告之訴駁回。
訴訟費用由原告負擔。
    理  由
壹、按「原告之訴，有左列各款情形之一者，行政法院應以裁定駁回之。．．．十、
    起訴不合程式或不備其他要件者。」行政訴訟法第一百零七條第一項第十款定有
    明文。又提起撤銷訴訟，須以經過訴願為其前提，其未經過合法之訴願程序，遽
    行提起行政訴訟，自非法之所許，此觀行政訴訟法第四條第一項規定尤明，故應
    認其起訴不備其他要件，依上開規定予以駁回。
貳、本案原告提起行政爭訟之事實經過：
  一、緣因第三人瑞將營造有限公司（下稱瑞將公司）截至民國（下同）八十二年度
      為止，其未分配盈餘累積數額高達新台幣（下同）三六、五七八、三八○元，
      已超過實收資本額二八、○○○、○○○元，而經財政部臺灣省南區國稅局東
      港稽徵所通知辦理增資或分配，該公司均未依規定期限辦理，乃以該公司全部
      未分配盈餘累積數按該公司各股東出資額比例計算每一股東取自瑞將公司之營
      利所得，且通報該等股東住所地之其他各稅捐稽徵機關。
  二、而原告則登記為瑞將公司之股東（出資額比例為該公司全部股份的百分之二十
      ），又未辦理八十六年度綜合所得稅結算申報，被告乃依上開通報資料，認定
      原告有自該公司取得營利所得七、三一五、六七六元，併同原告當年度之其他
      所得（其中包括原告出售高雄市苓雅區○○○路二二二號十一樓之八房屋所生
      之財產交易所得一０一、二八三元部分），認定原告當年度之所得總額為七、
      五五三、九００元，所得淨額為七、三七八、九００元，應納稅額為二、二九
      六、○八○元，而發單補徵。
  三、原告對前開核定中有關「未分配盈餘強制歸戶」部分之規制性決定（即認定原
      告有取自瑞將公司七、三一五、六七六元之營利所得）表示不服，主張：「瑞
      將公司因經營失敗，負責人擅自歇業，他遷不明，業經臺灣省政府建設廳以八
      十七年九月一日建三字第二二一六三八號公告撤銷登記在案；其未曾獲配盈餘
      或剩餘財產，該公司實際已毫無任何價值」等情，而提起復查。
  四、被告機關審查結果駁回原告之復查申請，原告因此提起訴願，並在訴願補具理
      由書中追加不服之範圍，一併對原核定認定其有上開「出售房屋所生財產交易
      所得一○一、二八三元」部分，提起訴願。
  五、訴願機關則駁回原告上開二部分之訴願，原告因此提起本件行政訴訟，而請求
      撤銷訴願決定及原處分。
參、經查：
  一、稅捐處分之復查程序，規定於稅捐稽徵法第三十三條，就行政處分之爭訟程序
      而言，乃屬訴願法第一條第一項所稱「法律另有規定（不得立即發動訴願程序
      ）」之情形。學理上稱之為「訴願先行程序」，給予稅捐稽徵機關先行自我審
      查原核課處分合法性之機會。因此未經復查程序之稅捐核課處分，即不可能進
      入訴願程序，事後也無法再針對原核課處分之合法性，提起行政訴訟，要求法
      院來審查。
  二、本件原告對於原核定中有關財產交易所得認定部分之規制性決定既未提起復查
      ，即不再行訴願。事後其提起訴願，經訴願機關以訴願不合法予以駁回，自無
      違誤，其再就此部分提起行政訴訟，依上所述，自屬起訴不備其他要件，其此
      部分之起訴難認為合法，應以起訴不具其他要件，予以駁回。
  三、就此原告雖謂：「其是對原核定處分概括性提起復查」云云，惟查：
    Ａ、現行稅捐法制對於稅捐爭訟案件採「爭點原則」，而非「總額原則」，因此
        不服之事項既經特定，即不及於其他爭點，無所謂「概括性」復查之觀念。
        若納稅義務人係不服稅捐核定處分之全部規制性決定者，亦會在理由中具體
        表明各項爭點及其主張內容。因此當納稅義務人在其復查理由中，僅表明一
        部分之爭點，又別無其他爭點也在不服範圍內之特別表示時，依其表現在外
        之客觀意思表示內容，自應以其書狀中記載之不服事項為其復查爭訟範圍。
    Ｂ、本案依原處分卷所附、由原告簽章之「復查申請書」所載，其在「復查項目
        」欄與「理由」欄中僅言及「不服取自瑞將公司營利所得之認定」部分（即
        「．．．．請求免依所得稅法第七十六條之一第一項之規定強制歸戶課徵所
        得稅，實感德便。」等字樣」，從未提及財產交易所得亦在不服範圍內，從
        其「復查申請書」之客觀記載觀之，明顯可以確認「原告當初申請復查之範
        圍」僅在「未分配盈餘強制歸戶所生之營利所得七、三一五、六七六元部分
        」而已，其所言「有概括表示不服」云云，顯與事實不符，難以採信。
    Ｃ、至於若原核定此部分規制性決定真有明顯之錯誤，現行法制也另有其他行政
        管道可達成撤銷之目標，但基於法安定性之考量，全案已無法再循正常之行
        政救濟程序，訴由法院來直接撤銷原處分之可能。
肆、綜上所述，本案原告有關「財產交易所得一０一、二八三元」部分之起訴，其起
    訴不合法，應以裁定駁回之（至於「取自瑞將公司營利所得」部分，本院另以判
    決處理）。
據上論結，原告之訴為不合法，爰依行政訴訟法第一百零七條第一項第十款、第一百
零四條、民事訴訟法第九十五條、第七十八條，裁定如主文。
中　　　華　　　民　　　國　　九十三　　年　　　一　　　月　　 三十 　　日
                                  臺北高等行政法院  第五庭
                                            審判長  法  官　張瓊文
      　　　　　　　　　　　　　　　　　　　　      法　官　黃清光
      　　　　　　　　　　　　　　　　　　　　      法　官　帥嘉寶
右為正本係照原本作成。
如不服本裁定，應於送達後十日內向本院提出抗告狀（須按他造人數附繕本）。
中　　　華　　　民　　　國　　九十三　　年　　　一　　　月　　 三十 　　日
                                                    書記官  李金釵
